---
title: "202322011053 第三章作业"
author: "欧宇翔"
date: "2023-11-17"
output: 
  prettydoc::html_pretty:
    theme: hpstr
    highlight: github
    math: katex
    df_print: paged
---

```{r setup, include=FALSE}
knitr::opts_chunk$set(echo = TRUE)
```

# 第一题

## 读取并查看数据集
```{r}
student = data.frame(
X1=c(148,139,160,149,159,142,153,150,151,139,140,161,158,140,137,
152,149,145,160,156,151,147,157,147,157,151,144,141,139,148),
X2=c(41, 34, 49, 36, 45, 31, 43, 43, 42, 31, 29, 47, 49, 33, 31, 35, 47, 35,
47, 44, 42, 38, 39, 30, 48, 36, 36, 30, 32, 38),
X3=c(72, 71, 77, 67, 80, 66, 76, 77, 77, 68, 64, 78, 78, 67, 66, 73, 82, 70,
74, 78, 73, 73, 68, 65, 80, 74, 68, 67, 68, 70),
X4=c(78, 76, 86, 79, 86, 76, 83, 79, 80, 74, 74, 84, 83, 77, 73, 79, 79, 77,
87, 85, 82, 78, 80, 75, 88, 80, 76, 76, 73, 78)
)
# 身高x1，体重x2，胸围x3、坐高x4
colnames(student) = c("身高","体重","胸围","坐高")
student
```
## 未标准化下的主成分分析

```{r}
student.pca = princomp(student) 
summary(student.pca,loadings = TRUE)
```

## 标准化后的主成分分析

```{r}
student.std = scale(student)
student.pca.std = princomp(student.std) 
summary(student.pca.std,loadings = TRUE)
```

总结：

在本例中，未标准化和标准化之间特征值差异很大，但方差累计贡献率没有较大差距。

同时标准化后，在第一主成分中，身高的权重显著降低，正是由于原先数据集中身高数值较大，体重数值较小，标准化后的数据集可以消除变量之间的尺度差异，使得各个变量对主成分的贡献度更加均衡。

标准化可以确保主成分分析更多地关注数据的变异性，而不是变量之间的平移差异。

# 第二题

## 读取并查看数据集

```{r cars}
setwd("D:\\研一上\\应用多元统计")
student.grade = read.csv("初中成绩.csv")
student.grade = as.data.frame(student.grade)
student.grade
```

## 数据预处理

### 查看每列的数据类型

```{r pressure, echo=TRUE}
column_classes = sapply(student.grade,class)
column_classes
```

### 将所有列的类型转换为数值型

```{r}
suppressWarnings({
  for (col in names(student.grade)){
  student.grade[[col]] = as.numeric(student.grade[[col]])
}
})

```

### 利用每一列的平均值填充空值

```{r}
for (col in names(student.grade)) {
  if (any(is.na(student.grade[[col]]))) {  # 检查是否存在空值
    avg = mean(student.grade[[col]], na.rm = TRUE)  # 计算平均值
    student.grade[[col]][is.na(student.grade[[col]])] = avg  # 填充空值
  }
}
```

### 再次检查是否存在缺失值

```{r}
missing_counts = colSums(is.na(student.grade))
missing_counts

empty_counts = colSums(student.grade == "")
empty_counts
```

## 主成分分析

### 使用FactorMinR函数包，利用里面的PCA函数，其中scale.unit = TRUE表示进行数据标准化

```{r}
suppressWarnings({
  library(FactoMineR)
  library(factoextra)
})
data.pca = PCA(student.grade, scale.unit = TRUE, graph = FALSE)
```

### 输出summary结果

```{r}
summary(data.pca)
```

## 变量分析

### 绘制碎石图

```{r}
fviz_eig(data.pca, addlabels = TRUE, ylim = c(0, 50))
```

由Summary和碎石图可以看到前三个主成分累积方差达到81.752%，因此考虑选择前三个主成分实现降维。

### 可视化展示变量对各主成分的代表质量

```{r}
library(corrplot)
var = get_pca_var(data.pca)
# is.corr表示输入的矩阵不是相关系数矩阵
corrplot(var$cos2, is.corr=FALSE)
```

### 查看各变量对第一主成分的贡献

```{r}
fviz_contrib(data.pca, choice = "var", axes = 1, top = 12)
```

### 查看各变量对第二主成分的贡献

```{r}
fviz_contrib(data.pca, choice = "var", axes = 2, top = 12)
```

### 查看各变量对第三主成分的贡献

```{r}
fviz_contrib(data.pca, choice = "var", axes = 3, top = 12)
```

总结：

1. 首先数据存在缺失值，由于样本量较大，故利用平均值进行填充

2. 实现PCA降维，观察碎石图可知，前三个主成分的累计贡献率超过80%，故选择前三个主成分实现降维。

3. 查看各变量对第一主成分的贡献可知，各变量的权重相对较高且大致相等，表明第一主成分主要代表了该学生的综合成绩，同时外语成绩累计贡献率最高，其次是数学成绩，说明第一主成分对外语成绩赋予较高的权重，其次是数学成绩。

4. 查看各变量对第二主成分的贡献可知，第二主成分主要衡量学生的语文和数学成绩。

5. 查看各变量对第三主成分的贡献可知，第三主成分主要衡量学生的外语成绩。
