---
title: "202322011053 第五章作业"
author: "欧宇翔"
date: "2023-12-7"
output: 
  prettydoc::html_pretty:
    theme: hpstr
    highlight: github
    math: katex
    df_print: paged
---

```{r setup, include=FALSE}
knitr::opts_chunk$set(echo = TRUE)
```

## 读取并查看数据集


```{r cars}
setwd("D:\\研一上\\应用多元统计")
student.grade = read.csv("初中成绩.csv")
student.grade = as.data.frame(student.grade)
student.grade
```

## 数据预处理

### 将所有列的类型转换为数值型

```{r pressure, echo=TRUE}
suppressWarnings({
  for (col in names(student.grade)){
  student.grade[[col]] = as.numeric(student.grade[[col]])
}
})
```

### 利用每一列的平均值填充空值

```{r}
for (col in names(student.grade)) {
  if (any(is.na(student.grade[[col]]))) {  # 检查是否存在空值
    avg = mean(student.grade[[col]], na.rm = TRUE)  # 计算平均值
    student.grade[[col]][is.na(student.grade[[col]])] = avg  # 填充空值
  }
}

```

## 计算两两学期之间的典型相关系数

```{r}
library(CCA)
# 标准化成绩
student.grade = scale(student.grade)

semester.1 = student.grade[,c(1:3)]
semester.2 = student.grade[,c(4:6)]
semester.3 = student.grade[,c(7:9)]
semester.4 = student.grade[,c(10:12)]
```

### 第一学期与第二学期的典型相关系数

```{r}
cca_1.2 = cancor(semester.1, semester.2)
cca_1.2
```

### 计算数据在典型变量下的的得分

```{r}
U = as.matrix(semester.1) %*% cca_1.2$xcoef
V = as.matrix(semester.2) %*% cca_1.2$ycoef

```

### 绘制U-V散点图

```{r}
library(ggplot2)

par(mfrow=c(1,3))
plot(U[,1],V[,1],xlab = "U1",ylab = "V1")
abline(0,1)
plot(U[,2],V[,2],xlab = "U2",ylab = "V2")
abline(0,1)
plot(U[,3],V[,3],xlab = "U3",ylab = "V3")
abline(0,1)
```

以第一学期和第二学期为例，U1为第一学期成绩的线性组合，其中外语有较大的载荷，说明外语成绩在一个学期中占主导地位，V1同理。

综合对比可知，第一学期中的外语成绩与第二学期中的外语成绩正相关性很强。而第一学期中的数学成绩与第二学期中的数学成绩也呈现一定的正相关关系。若某个学生在第一学期的外语和数学成绩较好，则他在第二学期的外语成绩和数学成绩也相对较好

### 同理计算其他学期之间的典型相关系数

```{r}
cca_1.3 = cancor(semester.1, semester.3)
cca_1.4 = cancor(semester.1, semester.4)
cca_2.2 = cancor(semester.2, semester.2)
cca_2.3 = cancor(semester.2, semester.3)
cca_2.4 = cancor(semester.2, semester.4)
cca_3.4 = cancor(semester.2, semester.4)

# 整理到一个表格

cor_table = data.frame("Semester1.2" = cca_1.2$cor,
                       "Semester1.3" = cca_1.3$cor,
                       "Semester1.4" = cca_1.4$cor,
                       "Semester2.3" = cca_2.3$cor,
                       "Semester2.4" = cca_2.4$cor,
                       "Semester3.4" = cca_3.4$cor)

cor_table
```

上表列出了不同学期之间典型相关系数，其中Semester1.2表明第一学期和第二学期之间的典型相关系数，其他同理。

结合上述分析可知，若某个学生的外语成绩和数学成绩较好，则他在后续的几个学期中的外语成绩和数学成绩也较好，其中外语成绩更为明显。

## 计算不同学科之间的典型相关系数

```{r}
Chinese.grade = student.grade[,c(1,4,7,10)]
Math.grade= student.grade[,c(2,5,8,11)]
English.grade = student.grade[,c(3,6,9,12)]
```

### 计算语文成绩和数学成绩的典型相关系数

```{r}
cca_C.M = cancor(Chinese.grade, Math.grade)
cca_C.M 
```

观察上表结果可知，综合来看若某个学生的语文成绩较好，则其数学成绩也相对较好。

在U1和V1两对相关变量中，同一学期的不同科目成绩具有大致相同的载荷。

### 不同学科之间的典型相关系数

```{r}
cca_C.E = cancor(Chinese.grade, English.grade)
cca_M.E = cancor(Math.grade, English.grade)

# 整理到一个表格

grade_table = data.frame("C-M" = cca_C.M$cor,
                       "C-E" = cca_C.E$cor,
                       "M-E" = cca_M.E$cor)

grade_table
```

上表列出了不同成绩之间的典型相关系数，其中C.M表明语文和数学成绩之间的典型相关系数，C.E表明语文和英语成绩之间的典型相关系数,M.E表明英语和数学成绩之间的典型相关系数

观察上述结果，可知两两学科之间的第一对典型相关系数较高，结合两对典型相关变量载荷可知，若某个学生的某一科成绩较好，则可以推断其综合成绩较好，即该学生不偏科。